臺灣板橋地方法院民事裁定　　　　　　　 94年度聲字第491號
聲　請　人
即　債權人　安泰商業銀行股份有限公司
法定代理人　邱正雄
代　理　人　邱鈴雅
相　對　人
即　債務人　甲○○
上列當事人間請求發還擔保金事件，本院裁定如下：
    主      文
聲請駁回。
聲請程序費用由聲請人負擔。
    理      由
一、按訴訟終結後，供擔保人證明已定20日以上之期間，催告受
    擔保利益人行使權利而未行使，或法院依供擔保人之聲請，
    通知受擔保利益人於一定期間內行使權利並向法院為行使權
    利之證明而未證明者，法院應依供擔保人之聲請，以裁定命
    返還其提存物或保證書，民事訴訟法第104 條第1 項第3款
    定有明文；又上開規定，於其他依法令供訴訟上之擔保者準
    用之，同法第106 條前段亦有明文；而所謂訴訟終結，在因
    假扣押或假處分所供擔保之場合，因該擔保係為保障受擔保
    利益人因該假扣押或假處分所受損害而設，倘執行法院已依
    假扣押或假處分裁定為假扣押或假處分之執行，則在供擔保
    人撤回假扣押或假處分之執行前，受擔保利益人所受損害仍
    可能繼續發生，損害額既尚未確定，自難強令其行使權利，
    必待供擔保人已撤回假扣押或假處分之執行，始得謂為訴訟
    終結（最高法院87年度臺抗字第234 號裁定意旨參照）。
二、本件聲請意旨略以：聲請人前因請求清償借款事件，向鈞院
    聲請裁定准予對於相對人之財產為假扣押，嗣並依鈞院90年
    度裁全日字第5547號民事裁定提供擔保後，對於相對人之財
    產執行假扣押；聲請人先後二次聲請變換提存物，經鈞院以
    92年度聲字第1152號、93年度聲字第2245號裁定准許，現以
    鈞院93年度存字第4190號提存93年度第2 期臺北市公債，面
    額新臺幣（下同）1,000,000 元券1 張（號碼：ＯＨ00134
    ）、附息票1-10期等擔保物在案。茲因本案訴訟業經臺灣臺
    北地方法院以91年度訴字第3331號判決確定，訴訟已終結，
    聲請人於訴訟終結後，以存證信函定20日以上期間催告相對
    人行使權利，相對人於94年1 月6 日收受該存證信函後，迄
    未行使其權利，爰聲請發還前開擔保物等情。
三、經查，聲請意旨所述之事實，固據聲請人提出本院90年度裁
    全日字第5547號民事裁定、本院提存所90年度存字第3205號
    提存書、本院92年度聲字第1152號民事裁定、本院提存所92
    年度存字第3449號提存書、本院93年度聲字第2245號民事裁
    定、本院提存所93年度存字第4190號提存書、臺灣臺北地方
    法院91年度訴字第3331號民事判決暨確定證明書、存證信函
    （以上均影本）、存證信函回執原本等各一件為證；惟查：
  (一)聲請人前因請求清償借款事件，向本院聲請准予對相對人之
    財產為假扣押，其於當時所主張被保全之請求本金金額為
    3,011,211 元，並經本院以前開90年度裁全日字第5547號民
    事裁定准許在案；嗣聲請人所提起之本案訴訟，其請求之本
    金金額為2,957,283 元，該本案訴訟雖經臺灣臺北地方法院
    以91年度訴字第3331號判決聲請人全部勝訴確定，惟聲請人
    既僅就被保全請求之一部提起本案訴訟，並未全部起訴獲勝
    訴判決確定，其未經起訴而仍於假扣押執行範圍內之部分，
    尚難認聲請人已獲勝訴判決確定，此部分相對人因假扣押所
    受之損害仍可能繼續發生，自難認聲請人應供擔保之原因業
    已消滅，合先敘明。
  (二)次查，聲請人已依前開本院90年度裁全日字第5547號准予假
    扣押之裁定，於供擔保後聲請對於相對人之財產執行假扣押
    ，並已對於相對人所有之數筆不動產執行查封在案，且聲請
    人迄未向本院聲請撤回前開假扣押執行程序等情，此據本院
    依職權調取本院90年度裁全字第5547號、90年度執全字第
    2994號假扣押保全程序暨執行卷宗核閱無訛；聲請人既未撤
    回本件假扣押之執行，揆諸首揭說明，自難謂本件假扣押執
    行程序業已終結。從而，本件假扣押之執行程序既未終結，
    即與民事訴訟法第106 條準用同法第104 條第1 項第3 款「
    訴訟終結後」之法定要件不合；聲請人依上開規定聲請發還
    擔保物，自屬無據，應予駁回。
四、依民事訴訟法第95條、第78條，裁定如主文。
中　　華　　民　　國　　94　　年　　5 　　月　　12　　日
                  民事第二庭  法　官　劉景宜
以上正本係照原本作成。
如對本裁定抗告，須於裁定送達後10日內向本院提出抗告狀。
中　　華　　民　　國　　94　　年　　5 　　月　　12　　日
                              書記官　郭南宏
